【裁判字號】    97,簡上,207
【裁判日期】    980904
【裁判案由】    返還網路設備
【裁判全文】
臺灣臺中地方法院民事判決             97年度簡上字第207號
  上  訴  人  智凌數碼有限公司
兼法定代理人  己○○
  共      同
  訴訟代理人  陳武璋  律師
  複代理人    洪永叡  律師
              陳慧芬  律師
              庚○○
  被上訴人    芳鄰公寓大廈管理維護股份有限公司
  法定代理人  丙○○
  訴訟代理人  陳俊寰  律師
              丁○○
上列當事人間請求返還網路設備事件，上訴人對於中華民國97年
6月25日本院台中簡易庭97年度中簡字第1412號第一審判決提起
上訴，本院於民國98年8月21日言詞辯論終結，判決如下：
    主      文
上訴駁回。
原判決主文第一項減縮為被告己○○應將附表編號1、3、4、5、
6、8、9、11、12所示網路設備返還原告，如不能返還，被告智
凌數碼有限公司、己○○應連帶給付原告新臺幣拾萬捌仟捌
佰元及自民國九十七年四月二日起至清償日止，按年息百分之五
計算之利息。
第二審訴訟費用新臺幣陸仟柒佰捌拾元由上訴人連帶負擔。
    事實及理由
壹、程序事項：
一、按於第二審為訴之變更、追加或提起反訴，非經他造同意，
    不得為之。但擴張或減縮應受判決事項之聲明者，不在此限
    。民事訴訟法第446條第1項但書、第255條第1項第3款定有
    明文，上開規定依民事訴訟法第436條之1第3項，於簡易訴
    訟之上訴程序準用之。本件被上訴人起訴時原聲明請求上訴
    人己○○應將附表所示之網路設備返還被上訴人，如不能返
    還，上訴人智凌數碼有限公司（以下簡稱智凌公司）、己○○應連帶給付被上訴人新台幣（下同）414, 200元，及自起
    訴狀繕本送達翌日起至清償日止，按年息5%計算之利息。嗣
    被上訴人於民國（下同）97年10月6日本院第二審準備程序
    中，以言詞減縮起訴聲明：上訴人己○○應將附表編號1、3
    、4、5、6、8、9、11、12所示網路設備（以下簡稱系爭網
    路設備）返還被上訴人，如上訴人己○○未能返還上開系爭
    網路設備，上訴人智凌公司、己○○應連帶給付被上訴人33
    8,800元及利息，核其所為係減縮應受判決事項之聲明，依
    首揭規定，無庸經上訴人之同意，即得為之，應予准許。
二、次按原告於判決確定前，得撤回訴之全部或一部。但被告已
    為本案之言詞辯論者，應得其同意；訴之撤回，被告於期日
    到場，未為同意與否之表示者，自該期日起；其未於期日到
    場或係以書狀撤回者，自前項筆錄或撤回書狀送達之日起，
    十日內未提出異議者，視為同意撤回，民事訴訟法第262條
    第1項、第4項定有明文。查本件被上訴人起訴時主張依公司
    法第23條、民法第28條之法律關係請求上訴人連帶負損害賠
    償責任，於98年8月21日本院言詞辯論時以言詞表示不主張
    民法第28條之法律關係，核屬訴之一部撤回。上訴人於期日
    到場，未為同意與否之表示，亦未於該期日10日之內提出異
    議，揆諸上開規定，自應視為上訴人同意撤回，先此敘明。
貳、實體事項：
一、被上訴人方面：
  (一)被上訴人於原審起訴主張系爭網路設備，係被上訴人於96年
    間分3期以總價（含施工費用）414,200元向上訴人智凌公司
    購買，並委由上訴人智凌公司安裝於台中縣后里鄉○○路
    429 號之2訴外人瑞晶電子股份有限公司（以下簡稱瑞晶公
    司）宿舍機房內，系爭網路設備為被上訴人所有。詎上訴人
    己○○未經被上訴人同意，於97年1月間，擅自至瑞晶公司
    宿舍機房將系爭網路設備移走，並佔為己有。嗣經被上訴人
    催請上訴人返還，上訴人均置之不理，爰依民法第767條、
    第184條、第28條（於本院言詞辯論時撤回主張民法第28條
    之法律關係）及公司法第23條等規定提起本件訴訟，請求上
    訴人己○○返還附表所示之網路設備，如不能返還則應由上
    訴人連帶賠償其價額及利息。
  (二)於二審補充陳述：
  1.被上訴人在一審時雖主張系爭網路設備係於1月中旬發現遺
    失，惟因時間太久了，已忘記確切之時間，但可以確定是在
    97年1月中之後、農曆年過年之前發現系爭網路設備遺失。
    被上訴人發現設備不見後，曾和上訴人己○○商討返還設備
    之事，證人乙○○也有以電話向上訴人己○○詢問此事，上
    訴人己○○向證人乙○○承認拆走系爭網路設備，業經證人
    乙○○結證在卷，證人乙○○將電話轉給被上訴人訴訟代理
    人丁○○聽，上訴人己○○也向丁○○承認有拆走系爭網路
    設備，並且表示如果不拿走系爭網路設備要用什麼和被上訴
    人談；又證人甲○○亦可證明系爭網路設備確有遺失。系爭
    網路設備之安裝處所，有其私密性，上訴人最為熟悉，上訴
    人亦最有裝拆系爭網路設備之專業能力，依原審卷所附「瑞
    晶宿舍修繕維修人數登記表」，上訴人確曾於97年1月間多
    次以進入瑞晶公司宿舍從事網路維護等工作，足證系爭網路
    設備確係遭上訴人己○○拆走無疑。
  2.被上訴人原就瑞晶公司宿舍於96年7月至同年10月間向中華
    電信股份有限公司（以下簡稱中華電信公司）申請傳輸速率
    光世代網路50M計32線及10M計17線，並有分享之功能。中華
    電信公司自97年1月起要將瑞晶公司宿舍網路收回自營，因
    採先建後拆之方式，當時被上訴人原申請之傳輸速率光世代
    50M計32線及10M計17線還在（中華電信公司於97年3月1日後
    才拆機），只是無分享功能而已，且被上訴人向中華電信公
    司申請於瑞晶公司宿舍裝設光世代網路10M計185線，分別於
    96年11月26日、同年12月25日裝機竣工，故被上訴人所有之
    系爭網路設備被上訴人己○○搬走，上網功能不會受影響。
二、上訴人方面：
  (一)上訴人於原審均否認上訴人己○○將系爭網路設備移走，辯
    稱：爭網路設備安裝地點在瑞晶公司宿舍機房內，該宿舍進
    出有3個管制哨，均需要登記及受檢，如上訴人己○○將系
    爭網路設備移走，不可能未被管理人員發現。上訴人智凌公
    司僅將系爭網路設備出售予被上訴人，並不負保管責任。
  (二)於二審補充陳述：
  1.上訴人智凌公司安裝於瑞晶公司宿舍之系爭網路設備，若欠
    缺其中一樣設備，網路即無法接通使用，若中華電信公司之
    新網路線尚未裝設完成，而被上訴人之網路設備有拆除或遺
    失之情事，則瑞晶公司宿舍之網路即會發生中斷。本件中華
    電信公司就瑞晶公司宿舍房間內部之拉線作業，係由其外包
    商長欣利公司委託上訴人智凌公司施作，上訴人智凌公司於
    97年2月1日始完成內部拉線作業，即網路轉換工程係於97年
    2月1日始全部完成，依被上訴人於原審主張系爭網路設備於
    97年1月中旬即遺失，則整個網路即會發生中斷之狀況，惟
    證人乙○○於原審證稱「當時網路還是通的」、證人甲○○
    於鈞院亦證稱其與被上訴人訴訟代理人丁○○至瑞晶公司宿
    舍查看時網路可以連接，則網路無中斷情形，足證系爭網路
    設備當時仍應存在並無遺失。至證人甲○○於鈞院雖證稱其
    前往瑞晶公司宿舍1樓及2個樓層機房查看時，頻寬管理器不
    在現場，然被上訴人向上訴人智凌公司購買之頻寬處理器僅
    3組，係裝設於宿舍大樓之第3、6、8樓層之機房，證人甲○○無法證明有到裝設頻寬管理器之第3、6、8樓層之機房查
    看，其證詞亦不能證明系爭網路設備有遺失。
  2.原審以證人即中華電信公司豐原營運處科長乙○○及瑞晶公
    司宿舍修繕維修人數登記表逕認定上訴人智凌公司多次派員
    進入瑞晶公司宿舍，且上訴己○○向證人乙○○承認瑞晶公
    司宿舍內之系爭網路設備係其移走，因而判決上訴人敗訴。
    惟證人乙○○與上訴人智凌公司有業務上之利害關係，於96
    年9月間，曾因他項網路服務產生業務糾紛，雙方存有誤會
    ，而被上訴人與中華電信公司則合作關係相當緊密，故證人
    乙○○證詞是否無偏頗，尚有斟酌餘地。又上訴人僅利用瑞
    晶公司所設之「北門哨」進出，並非被上訴人所稱之「4 號
    哨」。兩哨點管制均相當嚴格，無持有通行證之訪客或施工
    人員，均須停車並打開車廂受檢，並確實登記停車證編號，
    廠商名稱、車號、事由、電話、入出場時間等資料，再經哨
    點之駐衛保全人員檢查車輛內部無誤後始准放行。上訴人智
    凌因受中華電信公司之外包商長欣利公司委託進行瑞晶公司
    房間內部網路測試及安裝設備，故於97年1月間多次進出瑞
    晶公司，均登記受檢，系爭網路設備數量不少，亦有相當體
    積，拆除移走尚非容易，豈有於拆走搬離瑞晶公司哨點接受
    檢查時，不被駐衛警發現之理？
  3.系爭網路設備係被上訴人自96年7月間陸續向上訴人智凌公
    司購買，並裝設於瑞晶公司宿舍機房。上訴人智凌公司已依
    約將系爭網路設備施作完成，並已取得價金，且自97年起，
    瑞晶公司宿舍之網路服務轉由中華電信公司接手，惟被上訴
    人為瑞晶公司之大樓管理公司，就宿舍網路之遞件及維修部
    分仍交由上訴人智凌公司負責，上訴人智凌公司每月可取得
    之1,5000元之網路維護費用，則上訴人智凌公司於有利可圖
    之情況下，根本無拆走系爭網路設備之動機。
  4.本件被上訴人應舉證證明系爭網路設備「確有遺失」及系爭
    網路設備乃因「上訴人（己○○）搬移」而遺失之事實，惟
    被上訴人不能證明系爭網路設備確有遺失，退萬步言，縱有
    遺失（假設語氣），除證人乙○○之證詞外，亦無法證明與
    上訴人己○○有關，請鈞院明察。
三、原審判決命上訴人己○○應將如附表所示之網路設備返還被
    上訴人，如不能返還，上訴人智凌公司、己○○應連帶給付
    被上訴人414,200元，及自起訴狀繕本送達翌日即97年4月2
    日起至清償日止，按年息5%計算之利息。上訴人不服提起上
    訴並聲明：原判決廢棄；被上訴人於第一審之訴及假執行之
    聲請均駁回。被上訴人於二審減縮起訴聲明：上訴人己○○
    應將附表編號1、3、4、5、6、8、9、11、12 所示網路設備
    返還被上訴人，如未能返還上開系爭網路設備，上訴人智凌
    公司、己○○應連帶給付被上訴人338,800元，並答辯聲明
    求為判決如主文所示。
四、系爭網路設備係被上訴人於96年7月、8月、11月間分3期向
    上訴人智凌公司購買，總價金為414,200元，扣除安裝費用
    為338,800元，並由上訴人智凌公司負責安裝在瑞晶公司宿
    舍機房內等事實，有被上訴人於原審提出兩造簽署之報價單
    影本3件及上訴人己○○代理被上訴人向中華電信公司租用
    ADSL申請書影本5件為證，核屬相符，復為上訴人所不爭執
    ，堪信為真正。至被上訴人主張系爭網路設備遭上訴人己○○拆移，俱為上訴人所否認，並以前揭情詞置辯，故本件兩
    造主要爭執之事項厥為系爭網路設備是否遭上訴人己○○自
    瑞晶公司宿舍機房內拆移？經查：
  (一)被上訴人主張係爭網路設備已不在瑞晶公司宿舍機房內之情
    ，已據證人甲○○到庭結證稱：「…是今年初…當天被上訴
    人訴代有給我看1份報價單，請我幫他找出報價單所列的頻
    寬管理器在現場何處，張先生帶我到瑞晶公司的主機房及1
    樓機房（是中華電信頻寬拉進之處），我在現場並沒有看到
    頻寬管理器，只有看到網路交換器…我當天看到的網路交換
    器上有貼中華電信的標籤，當天被上訴人訴代張先生有打電
    話詢問中華電信的人員，我可以確定當天頻寬管理器並沒有
    在現場我查看的那幾個機房內。」等語（見本院97年11月24
    日準備程序筆錄）；證人乙○○則於原審及本院準備程序中
    分別到庭結證陳稱：「原告說到瑞晶公司宿舍找不到他的頻
    寬管理設備，我當場有查詢相關工務部門，結果透過廠牌查
    證在瑞晶電子公司的頻寬管理設備是屬於中華電信的設備，
    不是原告的…」（見原審97年5月21日言詞辯論筆錄）、「
    97年1月底或2月初時，詳細時間我無法記憶，被上訴人到瑞
    晶公司宿舍要拆除內部網路設備時，發現該公司設備已經不
    在現場，到我的辦公室來找我詢問是否中華電信在拆除第一
    代外部網路設備時有將內部網路設備也拆除，我回答應該不
    可能，…我再詢問本公司裝設新網路設備的戊○○現場所剩
    下的網路設備廠牌和型號是中華電信所有或被上訴人所有，
    戊○○表示現場的網路設備是中華電信所有…我可以確認本
    公司並沒有拆除被上訴人之內部網路設備…」（見本院97年
    10月22日準備程序筆錄）等語明確。上訴人雖以證人甲○○
    無法證明其有至上訴人智凌公司裝設頻寬管理器之瑞晶公司
    宿舍大樓第3、6、8樓層機房查看等語為辯，惟證人甲○○
    當天係應被上訴人訴訟代理人之邀至瑞晶公司宿舍查看系爭
    網路設備，且除1樓機房之外，另有會同被上訴人訴訟代理
    人查看兩個樓層的主要機房，已據證人甲○○供證在卷，按
    系爭網路設備為被上訴人所有，被上訴人訴訟代理人丁○○
    縱就頻寬管理器不甚熟悉，亦應知悉系爭網路設備係裝置於
    瑞晶公司宿舍大樓何處，且其邀證人甲○○至瑞晶公司宿舍
    之目的，即為查看系爭網路設備，必然引導證人至裝設頻寬
    管理器之樓層機房查看，而經證人甲○○依其專業查看結果
    ，現場機房內並無被上訴人所有之頻寬管理器，且與證人乙○○所述互核相符，自堪採信。
  (二)上訴人雖辯稱依被上訴人於原審主張系爭網路設備於97年1
    月中旬遺失，當時更新網路工程後段拉線作業尚未完成，必
    會發生網路中斷之情形，依證人乙○○、甲○○之證述：當
    時網路並無中斷，可見系爭網路設備並未遺失云云。按被上
    訴人訴訟代理人固於原審曾稱系爭網路設備於97年1月中旬
    遺失，惟於本院審理中已陳明因時間過太久忘記了，大約是
    在1月中以後，農曆過年前等語，而依證人乙○○於原審出
    具之證明書及原審到庭之證述，均以被上訴人係於97年2月
    間發現此事而向其詢問，與被上訴人訴訟代理人所稱發現之
    時間大致相符，而瑞晶公司宿舍之網路更新後段拉線作業，
    依上訴人自述於97年2月1日完工，則被上訴人主張於97年1
    月中以後，農曆過年前發現系爭網路設備遺失，而97年初之
    農曆新年自97年2月6日（除夕）開始，則被上訴人發現時網
    路未中斷，亦符合上開時程。況本院依上訴人聲請向中華電
    信公司南區電信分公司豐原營運處查詢結果，被上訴人於96
    年11月及同年12月間就瑞晶公司宿舍申請之光世代網路10M
    共計185線（回函誤載為1845線），分別於96年11月26日、
    同年12月25日裝機竣工，有該處98年6月1日豐企字第098000
    0049號函可稽，則網路未發生中斷之情事，有可能係利用原
    已裝設之舊有線路，或係因中華電信公司已完成網路更新作
    業，尚無從據此即推論系爭網路設備並未遺失。證人甲○○
    為逢甲大學資訊處工程師、證人乙○○則為中華電信公司豐
    原營運處之業務科長，系爭網路設備既經證人甲○○親自到
    場確認暨經證人乙○○與中華電信公司現場人員確認業已不
    在瑞晶公司宿舍機房內，被上訴人主張上情自堪信屬真實。
  (三)另據證人乙○○於原審及本院準備程序中證稱：「…我當場
    通知詹先生，並詢問詹先生有無拆走頻寬管理設備，詹先生
    在電話中有承認說他們有拆走頻寬管理設備。」、「…當天
    我向戊○○詢問確認現場所遺留設備是本公司所有之後，我
    在當天下午兩、三點與上訴人之法定代理人以我的行動電話
    聯絡，我詢問詹先生現場被上訴人的設備已經不在，是否是
    詹先生拆除，詹先生表示他已經拆走了。詹先生表示與被上
    訴人有財務糾紛，所以將設備拆走。當天我有將此訊息告知
    被上訴人訴訟代理人丁○○，並將行動電話交給丁○○，由
    丁○○與上訴人法代直接溝通，我聽到丁○○有詢問上訴人
    法代為何要將設備拆除及談論一些兩造之間的爭議問題。」
    等語綦詳。上訴人己○○亦不否認曾接獲證人乙○○之電話
    詢問，足見證人乙○○確曾因被上訴人發現系爭網路設備遺
    失後前往詢問時，以電話向上訴人己○○查詢，其證述之內
    容尚非子虛。上訴人雖以證人乙○○與上訴人有他項業務糾
    紛，且上訴人智凌公司與中華電信公司並有業務的競爭關係
    ，認證人乙○○所言有偏頗之虞云云。然已據證人乙○○於
    本院準備程序中當庭否認有何業務糾紛，僅是有誤會，其只
    是就服務單位即中華電信公司豐原營業處與上訴人是否有合
    作關係做出澄清，再參諸卷附上訴人己○○提出之雙方往來
    電子郵件紀錄，益徵之上訴人智凌公司及中華電信公司僅是
    對於合作關係有所誤解，並非有何利害衝突而產生業務紛爭
    。況上訴人智凌公司仍承接中華電信公司針對瑞晶公司宿舍
    網路拉線之後段工程，並多次以中華電信公司次承商之名義
    進入瑞晶公司宿舍施工，顯見上訴人智凌公司與中華電信公
    司間並無明顯之利害衝突存在，且仍有合作關係。本院審酌
    證人乙○○為中華電信公司之業務主管，具有相當之智識與
    社會地位，與兩造無特殊關係、亦無怨隙，若非其親自見聞
    之事實，要無可能於原審及本院審理中，2度甘冒偽證罪之
    刑責，均於具結後為上開證述，且其證述內容前後均屬一致
    ，且甚為具體、明確，其證詞自堪以採信，是被上訴人主張
    系爭網路設備係遭上訴人己○○拆移之情，與證人乙○○證
    述相符，亦堪信為真正。
  (四)上訴人又辯稱瑞晶公司宿舍哨點檢查嚴格，上訴人己○○不
    可能將系爭網路設備攜帶出場，然觀被上訴人於原審提出之
    瑞晶宿舍修繕維修人數登記表及車輛登記表，均未記載有檢
    視往來車輛內部裝載物品之記錄，且上訴人智凌公司仍受被
    上訴人委為負責瑞晶公司宿舍網路維護業務，並為中華電信
    網路更新工程之次承包商，上訴人己○○則為上訴人智凌公
    司之法定代理人，則其攜帶網路維修、更新設備及拆卸舊有
    設備物品進出瑞晶公司宿舍，本屬其承攬之業務範圍，瑞晶
    公司宿舍哨點駐衛警未予盤問檢查亦屬事理之常，自難以未
    經駐衛警盤查發覺即為上訴人有利之認定，上訴人此部分所
    辯亦不可採。綜合上述事項，被上訴人主張其所有之系爭網
    路設備已不在瑞晶公司宿舍機房內，且係遭上訴人己○○未
    經被上訴人同意而擅自拆移，應堪信為真正。
五、按所有人對於無權占有或侵奪其所有物者，得請求返還之；
    因故意或過失，不法侵害他人之權利者，負損害賠償責任；
    負損害賠償責任者，除法律另有規定或契約另有訂定外，應
    回復他方損害發生前之原狀。不能回復原狀或回復顯有重大
    困難者，應以金錢賠償其損害；公司負責人對於公司業務之
    執行，如有違反法令致他人受有損害時，對他人應與公司負
    連帶賠償之責。民法第767條前段、第184條第1項前段、第
    213條第1項、第215條、及公司法第23條第2項分別定有明文
    。又「公司法第23條規定，公司負責人對於公司業務之執行
    ，如有違反法令致他人受損害時，對他人應與公司負連帶賠
    償之責，此係有關公司侵權行為能力之規定，公司負責人代
    表公司執行公司業務，為公司代表機關之行為，若構成侵權
    行為，即屬公司本身之侵權行為」（最高法院84年度台上字
    第1532號民事判決意旨參照）。本件上訴人己○○未經被上
    訴人同意，即任意拆移被上訴人所有之系爭網路設備，且迄
    未返還，被上訴人請求上訴人己○○返還系爭網路設備，自
    屬有據。又上訴人己○○所為係屬故意不法侵害被上訴人之
    財產權，且其為上訴人智凌公司之法定代理人，對外具有代
    表上訴人智凌公司之權限，利用前往瑞晶公司宿舍裝設、維
    護網路等執行上訴人智凌公司業務之機會，擅自拆走被上訴
    人所有之系爭網路設備，依前揭公司法第23條第2項及最高
    法院判決意旨，上訴人智凌公司與己○○自應連帶負賠償責
    任。被上訴人請求於上訴人己○○無法返還原物時，應與上
    訴人智凌公司連帶賠償其損害，亦屬有據
六、從而，被上訴人依民法第767條前段，第184條第1項前段及
    公司法第23條第2項規定，請求上訴人己○○應將系爭網路
    設備即附表編號1、3、4、5、6、8、9、11、12所示設備返
    還被上訴人，如上訴人己○○不能返還系爭網路設備，上訴
    人己○○、智凌公司應連帶給付被上訴人338,800元及自起
    訴狀繕本送達翌日即97年4月2日起至清償日止按年息5%計算
    之利息，為有理由，自應准許。原審就此為被上訴人勝訴，
    並依職權宣告得假執行之判決，於法核無違誤，上訴人仍執
    前詞，請求廢棄改判，為無理由，應予駁回（被上訴人就其
    勝訴部分，減縮起訴聲明如前，原判決所命上訴人己○○返
    還設備及應連帶給付之其餘部分判決，均因訴之減縮而不存
    在）。
七、本件判決之基礎已臻明確，兩造其餘主張陳述及攻擊防禦方
    法，經核均與判決結果無影響，爰不一一論駁，附此敘明。
八、據上論結，本件上訴為無理由，依民事訴訟法第436條之1第
    3項、第449條第1項、第78條、第85條第2項前段，判決如主
    文。
中    華    民    國    98    年    9     月    4     日
                  民事第一庭  審判長法  官  張瑞蘭
                                    法  官  陳學德
                                    法  官  陳文爵
上正本證明與原本無異。
不得上訴。
中    華    民    國    98    年    9     月    4     日
                                    書記官  施玉卿


司法院資訊處製作；財團法人民間司法改革基金會備份。
